臺灣苗栗地方法院民事判決
110年度訴字第44號
原      告  袁玉麟  
訴訟代理人  劉家榮律師
被      告  粘茗蒝  


上列當事人間請求侵權行為損害賠償事件，本院於民國111年1月
5日言詞辯論終結，判決如下：
    主      文
原告之訴及其假執行之聲請均駁回。
訴訟費用由原告負擔。　　
    事實及理由
壹、程序事項：原告經合法通知，未於言詞辯論期日到場，核無
    民事訴訟法第386條各款所列情形，爰依被告聲請，由其一
    造辯論而為判決。
貳、實體事項
一、原告主張：
　㈠原告於民國102年10月間購得坐落苗栗縣○○鄉○○里○段○○○○段0
    0○00○00○00地號土地（下合稱系爭A地），並借名登記於訴
    外人即其配偶邱沛琪、女兒袁靖淳名下。嗣被告購得鄰地即
    同段99之3、99之35、99之25、99之37、99之39、99之40、9
    9之41地號土地（下合稱系爭B地），並以其親戚之名義登記
    ，然仍由其實際管領。
　㈡被告未會同水土保持技師及擬定水土保持計畫送請主管機關
    核可，違反水土保持法相關規範，於系爭A地及B地交界處濫
    墾山坡地及濫伐樹木，使土地之水土保持喪失，造成系爭A
    地時有積水、淤泥不退之情形。嗣於107年10、11月間連日
    大雨，原告於107年11月19日發現大量雨水挾帶泥沙土石沖
    刷路面綿延至系爭A地，造成系爭A地邊坡流失，無法為通常
    使用。系爭A地回復至水土流失前之原狀，須支付至少新臺
    幣（下同）300萬元，爰依侵權行為法律關係，一部請求151
    萬元等語。
　㈢並聲明：1.被告應給付原告151萬元，及自起訴狀繕本送達翌
    日起至清償日止，按週年利率5％計算之利息；2.願供擔保，
    請准宣告假執行。
二、被告則以：被告並無違反水土保持法之不法行為，系爭B地
    地勢本較系爭A地高，如有大雨必流至A地，且大雨為不可抗
    力造成，況原告所提照片是否確為系爭A地、B地，亦不明確
    。另原告之子袁靖淳前以被告有違反水土保持法第33條第3
    項罪嫌，向臺灣苗栗地方檢察署提起告訴（下稱苗栗地檢）
    ，經苗栗地檢以106年度偵字第5325號不起訴處分，並經臺
    灣高等檢察署臺中檢察分署107年度上聲議字第499號以再議
    不合法另行簽結確定；原告亦前以同一事實及證據向訴外人
    即被告女婿吳竑毅起訴請求460萬元，經本院108年度訴字第
    384號判決原告敗訴，並經臺灣高等法院臺中分院109年度上
    字第279號判決予以維持（下稱第279號判決），原告再以同
    一事實及證據起訴，有起訴基於惡意、不當目的等語，資為
    抗辯。並聲明：㈠原告之訴駁回；㈡如受不利判決，願供擔保
    請准宣告免為假執行。
三、原告主張系爭A地、B地分為原、被告所有，系爭B地並由被
    告實質管領等情，業據提出土地登記謄本等件為證（見本院
    卷第67至81頁），復為被告所不爭執，自堪信為真實。而原
    告主張被告因未會同水土保持技師及擬定水土保持計畫送請
    主管機關核可，違反水土保持法相關規範，於系爭A地及B地
    交界處濫墾山坡地及濫伐樹木，使土地之水土保持喪失，造
    成系爭A地時有積水、淤泥不退之情形等情，為被告否認，
    並以前詞置辯，則本件爭點即為：㈠系爭A地是否有積水、淤
    泥不退而不能為通常使用之損害？㈡被告是否有於系爭A地及
    B地交界處濫墾山坡地及濫伐樹木致水土流失之違法行為？㈢
    原告依侵權行為法律關係請求被告給付151萬元，有無理由
    ？
四、本院得心證之理由：
  ㈠按當事人主張有利於己之事實者，就其事實有舉證之責任。
    民事訴訟法第277條前段定有明文。而民事訴訟如係由原告
    主張權利者，應先由原告負舉證之責，若原告先不能舉證，
    以證實自己主張之事實為真實，則被告就其抗辯事實即令不
    能舉證，或其所舉證據尚有疵累，亦應駁回原告之請求（最
    高法院106年度台上字第2867號判決意旨）。所謂舉證係指
    就待證事實提出足供法院對其所主張者為有利認定之證據而
    言，若所舉證據，不能對其待證事實為相當之證明，自無從
    認定其主張為真正，而為有利之認定，合先說明。
　㈡爭點1，原告未能舉證系爭A地有積水、淤泥不退而不能為通
    常使用之損害：
　1.原告固提出空照圖及彩色照片為證（見本院卷第239、245至
    303頁），惟該空照圖僅能證明系爭A地上有植被覆蓋、系爭
    B地相較系爭A地則較無植被，而彩色照片業經被告否認該等
    照片之拍攝地點並非系爭A、B地，而原告復未能說明該等照
    片是107年11月19日時位於何處拍攝，則是否確為系爭A地，
    即非無疑，無法認定系爭A地有上開無法通常使用之情形。
　2.另原告所提估價單、工程承攬契約書（見本院卷第85至87頁
    ），僅可證明原告有與訴外人億租土木包工業簽立邊坡排水
    整治工程，仍無法證明系爭A地有上開無法為通常使用之情
    ，自難認其已證明系爭A地有上開無法通常使用之情事。
　㈢爭點2，原告未能舉證被告有於系爭A地及B地交界處濫墾山坡
    地及濫伐樹木致水土流失之違法行為：
　1.原告主張被告於系爭A地及B地交界處濫墾山坡地及濫伐樹木
    之違法行為，致系爭A地時有積水及淤泥不退而無法為通常
    使用之損害，此為被告所否認，依上開說明，應由原告舉證
    證明。原告固提出空照圖1張（見本院卷第239頁），然該空
    照圖至多僅能認定系爭B地上部分位置無樹木覆蓋，並無法
    認定被告有伐木、開墾山坡地之行為。
　2.至原告固又引苗栗地檢106年度偵字第5325號不起訴處分書
    提及「被告雖有違法開發之行為，然並未造成土地流失之危
    害」等語為據。然上開不起訴處分書係記載：「被告雖在上
    開土地修建道路、闢建平台及搭建房屋，然經檢察官先後於
    106年6月23日會同苗栗縣政府水土保持科人員黃運處，及10
    6年10月2日到場實際勘查，並未發現明顯水土流失情形，此
    有履勘現場筆錄及現場照片8張附卷可稽。證人黃運處亦證
    述：經實際察看告訴代理人袁玉麟所指被告違法開發之區域
    ，被告並無明顯改變地形、地貌，雖有部分土地有土石沖刷
    之情形，但是因為除草過後，土石裸露所造成等語甚詳。據
    此，被告雖有違法開發之行為，然並未造成土石流失之危害
    ，揆諸前揭見解，自難以水土保持法第33條第3項罪責相繩
    。」（見本院卷第175至176頁），可見苗栗地檢係說明被告
    之行為並未造成土石流失之危害，並非認定被告有濫墾山坡
    地及濫伐樹木而致水土流失之行為。
　3.又上開處分書所記載原告於該案提起告訴主張被告之行為時
    間為103年間6、7月間某日，而檢察官到場履勘之時間則為1
    06年間，均與原告上開提出之彩色照片拍攝時間為107年11
    月19日不同（見本院卷第233頁），地點也未盡明確，已如
    前述，自難作為本件被告有違法開發致水土流失之認定。
　㈣爭點3，原告依侵權行為法律關係請求被告給付151萬元，為
    無理由：原告既未能舉證證明被告有違法伐木、開墾之行為
    ，更未舉證證明系爭A地有無法通常使用之事實，是其依侵
    權行為法律關係，請求被告給付151萬元及法定遲延利息，
    為無理由，應予駁回。
五、綜上所述，原告依侵權行為法律關係，請求被告給付151萬
    元及法定遲延利息，為無理由，應予駁回。其假執行之聲請
    已失所依附，亦應駁回之。
六、本件事證已臻明確，兩造其餘攻擊防禦方法及所提證據經審
    酌後，認於判決結果不生影響，爰不另逐一論駁。
七、訴訟費用負擔之依據：民事訴訟法第78條。
中　　華　　民　　國　　111 　年　　1 　　月　　26　　日
                  民事第二庭  審判長法  官  曾明玉
                                    法　官  顏苾涵
                                    法　官　顏碩瑋
以上正本係照原本作成。
如對本判決上訴，須於判決送達後20日內向本院提出上訴狀。如
委任律師提起上訴者，應一併繳納上訴審裁判費。
                                    書記官　陳慧玲
中　　華　　民　　國　　111 　年　　1 　　月　　26　　日